臺灣屏東地方法院刑事判決　　　　　　　　　　　　　　九十三年度訴字第一號
　　公　訴　人　臺灣屏東地方法院檢察署檢察官
　　被　　　告　丙○○
　　指定辯護人　本院公設辯護人　戊○○
右被告因殺人未遂案件，經檢察官提起公訴（九十二年度偵字第六０四八號），本院
判決如左：
    主  文
丙○○殺人未遂，處有期徒刑參年。
    事  實
一、丙○○患有慢性精神分裂症，呈現思考遲緩並且會出現聽幻覺等現象，對於外界
    事務之判斷能力，較普通人之平均程度顯然減退，為精神耗弱之人，於民國九十
    二年十一月二十六日中午十二時三十分許，在屏東縣屏東市○○路四五Ｏ巷巷口
    附近，與其鄰居丁○○因腳踏車停車問題起爭執，因其罹患慢性精神分裂症，對
    現實判斷力因聽幻覺等精神症狀，而為錯誤、簡化判斷傾向之精神耗弱狀態下，
    竟心生不滿，基於殺人之犯意，自其家中取出非其所有、刀刃長約十五公分、刀
    寬約二公分之水果刀一把，自後往丁○○後肩頸部刺殺三刀，並口說要讓丁○○
    死，致丁○○受有右側後頸肩部深度穿刺傷併臂神經叢及血管斷裂（３×２．５
    ×１４公分）、左肩胛骨穿刺傷併開放性骨折（２×１×６公分）、左後脛部穿
    刺傷（３×２×４公分）等傷害。後丙○○之母乙○○及鄰人甲○○聞訊前來阻
    擋，甲○○欲將丁○○送醫治療，詎丙○○為遂行上開殺人之目的，竟基於恐嚇
    之犯意，在甲○○背後舉起上開水果刀，並對甲○○說「如果誰要送她去醫院，
    就要讓誰死」，對乙○○說「如你過來，連你也一起殺」等語，以此加害甲○○
    、乙○○生命、身體之事恐嚇之，致生危害於其等安全，嗣因乙○○將丙○○拉
    開，由甲○○將丁○○送醫急救，致未得逞。嗣隨即為警據報當場查獲，並扣得
    水果刀（含刀殼）一支。
二、案經屏東縣警察局屏東分局報請台灣屏東地方法院檢察署檢察官偵查起訴。
      理  由
一、訊據被告丙○○固坦承，於九十二年十一月二十六日中午十二時三十分許，在屏
    東縣屏東市○○路四五Ｏ巷巷口附近，有持水果刀刺傷丁○○之事實，惟矢口否
    認有何殺人未遂及恐嚇之犯行，辯稱：其沒有殺人的故意，是受到被害人言語的
刺激，精神病症發作，才會拿刀去刺被害人，其餘過程因精神有問題，已經不記
    得了云云，經查：
(一)、被告於九十二年十一月二十六日中午十二時三十分許，在屏東縣屏東市○○路四
    五Ｏ巷巷口附近，與其鄰居丁○○因腳踏車停車問題起爭執，竟自其家中取出非
    其所有、刀刃長約十五公分、刀寬約二公分之水果刀一把，往丁○○後肩背部刺
    殺三刀，並口說要讓丁○○死，致丁○○受有右側後頸肩部深度穿刺傷併臂神經
    叢及血管斷裂（３×２．５×１４公分）、左肩胛骨穿刺傷併開放性骨折（２×
    １×６公分）、左後脛部穿刺傷（３×２×４公分）傷害等情，業經證人丁○○
    於本院審理中證述：當時我說要停腳踏車，被告說我的腳踏車放那樣，他怎麼進
    去，我答說應該沒有擋到，如果有擋到，請他自己牽一下就好，他說他要過，我
    的車要牽開讓他過去。之後他就刺我三刀，我被嚇到，還說要讓我死等語（本院
    卷第一一二頁）；而後丙○○之母親乙○○及鄰人甲○○聞訊前來阻擋，甲○○
    欲將丁○○送醫治療，被告竟在甲○○背後舉刀，並對甲○○說「如果誰要送她
    去醫院，就要讓誰死」，對乙○○說「如你過來，連你也一起殺」一節，亦經證
    人甲○○偵查及本院審理中證述：我出來時，見到丁○○滿身是血，丙○○手拿
    一把刀，並一直要砍殺丁○○，那時丙○○之母親央求我們將丁○○送醫，並把
    丙○○擋住，在要將丁○○送醫時，丙○○過來對我說，叫我不能把丁○○送醫
    ，並說要殺我，我並未看到丙○○殺人之過程，但是有聽到丙○○說要讓丁○○
    死，而且聽到幾次，丙○○的母親要阻擋丙○○時，丙○○對其母親說「如你過
    來，連你也一起殺」（偵查卷第二六頁至第二七頁、本院卷第一一七頁至第一一
    九頁、第一二一頁）等語綦詳，並有扣案之水果刀一把、屏東縣警察局屏東分局
    扣押筆錄一紙、寶建醫院診斷證明書及中華民國九十三年二月二十一日（９３）
    寶建醫字第三九七二號函各一紙附卷可參（偵查卷第二一至第二二頁、警卷第二
    二頁、第二七頁、本院卷第五一頁），是此部分之事實，應堪認定。
(二)、按殺人罪與傷害罪之區別，本視加害人有無殺意為斷，被害人所受傷害多寡及是
    否為致命部位，雖有時可藉為認定有無殺意之心證，不能據為絕對之標準，然加
    害人之下手情形如何，於審究犯意方面，仍不失為重要參考資料。至行為人之精
    神耗弱乃適用刑法第十九條第二項得減輕其刑與否之問題，若行為時之是否故意
    殺人，仍須就其當時之意識作用審認判斷，最高法院四十七年台上字第六五九號
    判決亦資參照。本件被告持以刺殺告訴人之水果刀，刀刃部分長約十五公分，刀
    寬約五公分、刀峰銳利，有扣案之水果刀一把及照片七紙在卷為佐（偵查卷第二
    一頁至第二二頁）；而人體之肩頸部，有多處動脈及血管匯集，極為脆弱，一旦
    以利刃刺入，極有可能因刺中重要動脈及肺臟，導致人體因大量內出血而死亡等
    情，此為一般人所週知之事，乃被告竟手持上開水果刀刺向被害人肩頸部，致其
    受有右側後頸肩部深度穿刺傷併臂神經叢及血管斷裂（３×２．５×１４公分）
    、左肩胛骨穿刺傷併開放性骨折（２×１×６公分）、左後脛部穿刺傷（３×２
    ×４公分）傷害，有寶建醫院診斷證明書及中華民國九十三年二月二十一日（９
    ３）寶建醫字第三九七二號函各一紙附卷可參（警卷第二七頁、本院卷第五一頁
    ），觀之被告刺殺行為過程及下手部位、力道、造成之傷勢等情，足見被告下手
    時確有殺人之故意甚明；復參酌被告於證人乙○○、甲○○前來阻擋，甲○○欲
    將丁○○送醫治療時，其甚且在甲○○背後舉刀，對甲○○說「如果誰要送帶她
    去醫院，就要讓誰死」，對乙○○說「如你過來，連你也一起殺」等情，益見被
    告殺意之堅，主觀上有置被害人於死之決意，灼然甚明。被告辯稱其無殺人之故
    意云云，顯係卸責之詞，委無可採。
(三)、綜上，本件事證明確，被告殺人未遂及恐嚇危害安全之犯行，洵堪認定。
二、核被告所為，係犯刑法第二百七十一條第二項、第一項之殺人未遂罪及同法第三
    百零五條之恐嚇危害安全罪。被告對乙○○、甲○○所為之恐嚇行為，係於密接
    時間在同一場所為之，應屬一行為；其以一行為恐嚇乙○○、甲○○二人，應為
    同質之想像競合犯，應從一情節較重之恐嚇甲○○罪處斷。被告所犯上開殺人未
    遂罪及同法第三百零五條之恐嚇危害安全間，有方法、目的之牽連犯關係，應從
    一重之殺人未遂罪處斷。被告所犯恐嚇危害安全犯行雖未據公訴人敘明，惟此部
    分犯行與殺人未遂間，既有方法、目的之牽連犯關係，依刑事訴訟法第二百六十
    七條為起訴效力所及，本院自得予以一併審酌。又被告已著手於殺人行為之實行
    ，而未至死亡之結果，為未遂犯，應依刑法第二十六條前段之規定減輕其刑。另
    被告經送請屏安醫院鑑定其案發當時之精神狀況是否達於心神喪失或精神耗弱之
    程度，結果認：「本案之被告為一名慢性精神分裂病之罹患者，案主之精神狀態
    長期受疾病之影響，呈現思考遲緩並且會出現幻覺，患者因為尚有關係幻想容易
    將鄰居之言語、動作、眼神認知為衝著他來之敵意表現，也因此案主之判斷能力
    與衝動控制能力也因為疾病而明顯受影響。但是案主尚未出現思想與行為被幻覺
    或是妄想所完全操空之情形。因此案主於案發當時之精神狀態，應當是屬於精神
    耗弱而尚未達到心神喪失之程度」」，有屏安醫院九十三年四月二十六日屏安醫
    字第０００一三三號函附之精神鑑定書一份在卷可參（本院卷第九四頁至第九八
    頁）。本院斟酌上情及被告犯罪後供述之狀態，認其因患有慢性精神分裂症，於
    案發前即有因前開疾病陸續就醫之紀錄，有妄想、幻聽等現象（參見上揭鑑定書
    中之個人史及精神狀態檢查），對於外界事務之知覺理會與判斷作用及自由決定
    意思之能力，較普通人之平均程度顯然減退，故亦認其行為時為精神耗弱之人，
    應依刑法第十九條第二項之規定減輕其刑。被告所犯殺人未遂罪部分，同時有二
    種以上刑之減輕事由，應依刑法第七十條規定遞減之。爰審酌被告僅因停車細故
    ，即持刀刺向被害人丁○○之肩頸部要害，並於他人欲將被害人送醫時，加以恐
    嚇、阻擋，行為誠屬不當，惟念其應係受精神疾病影響其自我控制能力等一切情
    狀，量處如主文所示之刑。另扣案之水果刀一把及刀殼一支，並非被告所有，業
    據被告供稱：該刀係從家中帶出，非由其購買等語明確（本院卷第一五七頁），
    是依法不得宣告沒收，附此敘明。
四、又被告於本件案發後，已固定就醫接受治療，並對本案之發生深表悔意，表示願
    受科刑之宣告，業經被告於本院審理時供述在卷（本院卷第一六三頁），且審酌
    被告於本院審理時，於審理過程中，就公訴人、辯護人及本院所發問之問題，均
    能理解，並予回答，足見被告已因治療，病情穩定控制，並逐漸恢復對外界事理
    認知之能力，亦瞭解其犯罪行為所致之危害，是公訴人請求併依刑法第八十七條
    第二項，對被告併予宣告保安處分，本院認無此必要，併此敘明。
據上論結，應依刑事訴訟法第二百九十九條第一項前段，刑法第二百七十一條第二項
、第一項、第三百零五條、第二十六條前段、第五十五條、第十九條第二項，罰金罰
鍰提高標準條例第一條前段，判決如主文。
本案經檢察官何克昌到庭執行職務。
中      華      民      國      九十三      年      七    月    二十    日
                                      臺灣屏東地方法院刑事第三庭
                                          審判長法  官  蔡國卿
                                                法  官  楊萬益
                                                法  官  柯雅惠
右正本證明與原本無異。
如不服本判決應於收受本判決送達後十日內向本院提出上訴書狀，其未敘述上訴理由
者，並得於提起上訴後十日內向本院補提理由書狀（均須按他造當事人之人數附繕本
 ）「切勿逕送上級法院」
                                          書記官   葉祝君
中      華      民      國      九十三      年      七    月    二十    日
附錄本案論罪科刑法條：
刑法第二百七十一條：殺人者，處死刑、無期徒刑或十年以上有期徒刑。
